最高法院刑事判決　　　　　　一○○年度台上字第六七七二號
上　訴　人　周文達
選任辯護人　李銘洲律師　　　　　　　　 
上列上訴人因違反毒品危害防制條例案件，不服台灣高等法院中
華民國九十九年十月二十六日第二審更審判決（九十九年度上更
(一)字第三八三號；起訴案號：台灣板橋地方法院檢察署九十六年
度偵字第八五一０號），提起上訴，本院判決如下：
    主  文
上訴駁回。
    理  由
按刑事訴訟法第三百七十七條規定，上訴於第三審法院，非以判
決違背法令為理由，不得為之。是提起第三審上訴，應以原判決
違背法令為理由，係屬法定要件。如果上訴理由書狀並未依據卷
內訴訟資料，具體指摘原判決不適用何種法則或如何適用不當，
或所指摘原判決違法情事，顯與法律規定得為第三審上訴理由之
違法情形，不相適合時，均應認其上訴為違背法律上之程式，予
以駁回。本件上訴人周文達上訴意旨略稱：證人張紋綾和上訴人
曾為男女朋友關係，於民國九十三、四年間分手，張女即返回南
部工作，於九十五年十二月二十八日遭警查獲持有毒品，竟供稱
毒品係向上訴人所購。微論其所言「九十五年偶爾會去台北找朋
友玩時，始認識被告（按即上訴人）」，已見瑕疵、毫無可信；
縱然張女手機內儲有上訴人之手機號碼，又有上訴人之銀行帳號
資料及匯款給上訴人之銀行存款歷史對帳單，僅能證明有聯繫、
匯款之事，尚難憑為向上訴人購買毒品付價金之證明。詎原審罔
顧既乏上訴人之自白，又無監聽資料，更缺任何補強證據，一方
面認為不能證明上訴人有被訴之三次販售第二、三級毒品給張女
，諭知此部分無罪，另方面又認定上訴人確有一次同時販賣「搖
頭丸」（按即MDMA）、愷他命和「一粒眠」（按即硝甲西泮）等
第二級、第三級毒品給張女，而予論處罪刑，顯然未盡查證職責
，且判決理由前後矛盾，並認事用法違背證據法則云云。惟查：
證據之取捨、證明力之判斷及事實之認定，俱屬事實審法院自由
裁量判斷之職權，此項職權之行使，倘不違背經驗法則或論理法
則，即無違法可指，觀諸刑事訴訟法第一百五十五條第一項規定
甚明。而供述證據雖彼此稍異或先後不一，審理事實之法院仍可
斟酌調查所得之各項證據，本於經驗法則、論理法則，作合理之
比較，定其取捨，採用相同基本事實之陳述，非謂其中一有不符
，即應全部不可採信。又所謂應於審判期日調查之證據，係指與
待證事實具有重要關係，在客觀上認有調查之必要性，且有調查
之可能性，為認定事實、適用法律之基礎者而言。若事實已臻明
確，或調查途徑已窮，自毋庸為無益之調查，亦無未盡調查證據
職責之違法可言。本件原判決主要係依憑上訴人坦承認識張女，
持用張女所指之行動電話，並確有收得張女匯入其銀行帳戶款項
之部分自白；張女在警詢時，供明：遭警查扣之「搖頭丸」、愷
他命及「一粒眠」毒品，皆係向上訴人購得，並指出上訴人之行
動電話號碼與轉帳匯款暨每樣毒品單位、數量、總價；在偵查初
訊中，仍具結為相同之證言；顯示張女之手機儲存上訴人之聯絡
電話門號及帳號畫面照片；上訴人之銀行帳戶歷史交易對帳單（
含銀行查覆函）、存摺；上訴人販毒聯繫用之手機（含SIM 卡）
；上訴人家中查扣得之愷他命八包；驗出該扣案物屬管制第三級
毒品（驗餘總淨重高達五０九．六九公克）之鑑定書；分裝袋一
０六個；分裝用塑膠罐一個（參諸上訴人以電話和蔡君平通聯，
約定出售愷他命給蔡君平，蔡君平甫抵上訴人家，旋為警查獲而
交易未成；於此之前，上訴人之行動電話尚為警依法監聽得有不
詳姓名男子以暗語表示欲向上訴人購買毒品等各情況）等證據資
料，乃認定上訴人確有如原判決事實欄所載之犯行，因而撤銷第
一審關於此部分之科刑判決，改判適用較有利之行為時法，依想
像競合犯販賣第二級毒品、販賣第三級毒品罪，從一重論處上訴
人以販賣第二級毒品罪刑（處有期徒刑七年六月）。對於上訴人
矢口否認犯罪，所為張女係因上訴人另交女友，又催討舊債，生
恨誣陷，故所述匯款金額，不符合其所謂之毒品交易款數，張女
自己有買毒來源，不可能從台南遠向台北之上訴人洽購云云之辯
解，如何係飾卸之詞，不足採信，亦據卷內訴訟資料詳加指駁、
說明。並指出：依罪證有疑、利歸被告，與無罪推定原則，僅認
定上訴人有一次販賣毒品給張女，其餘被訴部分，不予認定，諭
知無罪。所為之事實認定及得心證理由，俱有各項直接、間接證
據在案可稽，自形式上觀察，並未違背客觀存在之經驗法則或論
理法則，且事證堪謂已臻明確。上訴意旨置原判決已明白論斷之
事項於不顧，就屬原審採證認事職權之適法行使，任憑己意妄指
為違法，且猶執陳詞為單純之事實爭議，不能認為已經符合上訴
第三審之法定形式要件。依上說明，應認其上訴為違背法律上之
程式，予以駁回。
據上論結，應依刑事訴訟法第三百九十五條前段，判決如主文。
中    華    民    國  一○○  年   十二   月    七    日
                      最高法院刑事第六庭
                          審判長法官  花  滿  堂  
                                法官  洪  昌  宏  
                                法官  徐  昌  錦  
                                法官  王  聰  明  
                                法官  周  盈  文  
本件正本證明與原本無異
                                      書  記  官  
中    華    民    國  一○○  年   十二   月    八    日
                                                      Q